【裁判字號】    94,訴更一,28
【裁判日期】    950112
【裁判案由】    營業稅
【裁判全文】
臺中高等行政法院判決
                                 94年度訴更一字第00028號
                              .
原      告  甲○○
訴訟代理人  丁○○
            陳恩民律師
被      告  財政部臺灣省中區國稅局
代  表  人  乙○○
訴訟代理人  丙○○
上列當事人間因營業稅事件，原告不服財政部中華民國92年4月
22日台財訴字第0900034039號訴願決定，提起行政訴訟，本院判
決後，經最高行政法院發回更審，本院更為判決如下：
    主  文
原告之訴駁回。
本審及發回前上訴審訴訟費用均由原告負擔。
    事  實
一、事實概要：原告涉有未依法辦理營業登記，擅於民國（下同
    ）82年至85年間，承包孝蓉營造有限公司（以下簡稱孝蓉公
    司）及正宏土木包工業得標之阿罩霧第一--四圳改善工程、
    菸類試驗所殘障設施改善工程、烏溪大堀坑護岸工程、台灣
    省農田水利會頭社水庫右岸護坡緊急改善工程、霧峰圳（省
    議會後）改善工程等5件工程，逃漏銷售額新台幣（下同）
    28,138,919元（含稅），營業稅額1,339,949元；又購進貨
    物13,678,518元（未含稅），未依法取得憑證，案經法務部
    調查局南投縣調查站（下稱南投縣調查站）查獲，移由被告
    審理違章成立，乃依裁處時營業稅法第51條第1款規定追繳
    營業稅1,339,949元，並按所漏稅額處以3倍之罰鍰計4,019,
    800元（計至百元止），另依稅捐稽徵法第44條規定就未依
    規定取得憑證之總額處百分之5罰鍰計683,925元。原告不服
    申請復查，復查決定將依稅捐稽徵法第44條處行為罰之部分
    撤銷，其餘仍維持原處分。原告仍不服，提起訴願，遭決定
    駁回，復提起再訴願，經財政部90年1月12日台財訴第00000
    00000號再訴願決定：「訴願決定及原處分均撤銷，由原處
    分機關另為處分。」嗣經被告重行復查決定，准予追減烏溪
    大堀坑護岸工程溢計之工程款204,840元，重行核定追繳營
    業稅1,330,194元及處罰鍰3,990,500元。原告猶表不服，提
    起訴願，亦遭決定駁回，遂循序提起行政訴訟。案經本院92
    年度訴字第557號判決駁回，原告不服，提起上訴，經最高
    行政法院94年度判字第987號決定廢棄原判決發回本院更審
    。
二、兩造之聲明：
    (一)原告聲明求為判決：訴願決定、復查決定及原處分均撤銷
      。
    (二)被告聲明求為判決：原告之訴駁回。
三、兩造之陳述：
    (一)原告部分：
       1.原處分機關用法不當，原告為屬個人提供勞務者，依
         法免辦營業登記，免徵營業稅，並免受處罰：
        (1)課徵營業稅之核課對象不對：原告為殷實農民，曾利
          用閒暇接受營造公司委任擔任所承攬工程之工地負責
          人，代為管理、看守工地現場，有其實際負責人許陳
          梅雀之筆錄為證。負責工地現場事務管理及緊急事務
          處理，並將工地支出取得之原始憑證蒐集交回公司報
          帳，且應公司要求，於取得之憑證背面簽名，以利日
          後問題解決。為依受委任付出勞力取得報酬之工作者
          ，故依案情性質，原告受委任所提供之勞務應歸屬依
          約定提供勞務取得報酬之個人提供勞務者，非營業稅
          之課徵對象。依營業稅法第1條：「在中華民國境內
          銷售貨物或勞務及進口貨物，均應依本法規定課徵營
          業稅。」、第2條：「營業稅之納稅義務人如左：一
          、銷售貨物或勞務之營業人。二、‧‧‧」、第3條
          ：「將貨物之所有權移轉與他人，以取得代價者，為
          銷售貨物。提供勞務予他人，或提供貨物與他人使用
          、收益，以取得代價者，為銷售勞務。『但執行業務
          者提供其專業性勞務及個人受僱提供勞務，不包括在
          內‧‧‧』」。明白表示個人提供勞務已排除課徵營
          業稅之外，亦自非稅法之納稅義務人，免負營業稅納
          稅義務，此為法所明定。然南投縣稅捐稽徵處未遵該
          法規定核課原告營業稅1,330,194元，顯超越「課稅
          法定主義之規範」。
        (2)原告既屬個人提供勞務者，免課營業稅，何來短漏稅
          ？自免受營業稅法第51條短漏稅之處罰，其所處漏稅
          罰3,990,500元，亦違反「課稅法定主義」之規定，
          虛增人民之義務且不當處罰已違反憲法之基本保護主
          義。
      2.被告認事不當，所引用之證據屬他人不當陳述之證據，
        且前後矛盾，缺乏應有之認事求實，顯違反採用證據基
        本法則：
        (1)被告於復查決定書指明核課營業稅之依據及證據，稱
          依調查局對營造公司實際負責人許陳梅雀製作之調查
          筆錄及工程紀錄簿，推定原告為再承攬，擔任下包工
          作。但經原告向許陳梅雀查詢，許陳梅雀稱調查筆錄
          係於脅迫情況下製作，所言不足為證，且非實際負責
          人，有聲明書為證。既經許陳梅雀聲明筆錄非出於自
          由意志，既經當事人稱筆錄屬非自由意志之事實陳述
          ，應不得作為辦案之依據及證據，更不足證明原告有
          違法。
        (2)許陳梅雀於87年2月10日再次前往南投縣稅捐稽徵處
          接受調查陳述，並製作調查筆錄，陳述中亦敘明「本
          人原於南投縣調查站製作調查筆錄時，因本公司所承
          包工程繁多，本人一時無法詳述，又調查人員誤會本
          人說明致『筆錄寫上承包工程轉予下包業者實際承作
          ，而工程紀錄上所載姓名實為本公司負責人，並非借
          牌或轉包予他們。』」，可知認定原告承包係製作筆
          錄之調查人員誤會談話人說明所致。推知許陳梅雀數
          次談話及承諾，前後矛盾，其所陳述，未有其他實證
          佐證前，應不得作為課稅證據。
      3.原告之答話原意遭誤解、曲解：原告雖於86年7月曾前
        往南投縣調查站接受調查，調查人員以預置入罪方式，
        套取口供，並取扣押之營造公司之工程紀錄，要求原告
        簽名。原告原有心臟疾病，此時血壓更升至高壓180，
        身體甚為不適，且小兒住院開刀，為免拖延增加身體痛
        苦，且浪費時間，不得已在筆錄上簽名，況調查採許陳
        梅雀非出於自由意志之陳述、且以偏概全，以假象掩蓋
        事實，致原告實為工地負責人，卻被誤為承包工程，實
        肇因於調查採預置入罪方式或先入為主方式製作筆錄，
        此種預置入罪之問話方式，致原告之原意未能充分陳述
        。事後將筆錄移送被告審理，被告未再查明就字意解釋
        ，順應調查筆錄判定有罪，導致原告所言遭曲解，此種
        實為工地負責人卻變成承包商。本為個人勞務提供者，
        搖身變成了營業人或營利事業，而遭誤課營業稅及處罰
        鍰。況答話之原意，若非出於真實或自由意志應不得作
        為審理及違章之佐證。本案如此決定，實欠周延，自應
        撤銷。
      4.證物、證據、認事不當：原告身為佃農利用農暇擔任工
        地負責人，依佃農之所知及能力實缺乏獨自承作之事業
        土木技能，如何獨自承攬工程？故僅能於指導下受僱該
        公司，擔任部分工地之負責人、監工，負責監造及工地
        事務。然不幸被誤認承攬其工程，不得已乃洽該公司取
        得部分資料或證明，來證明清白。
        (1)原告僅受聘僱擔任工地負責人，有該公司之聘僱書影
          印本3份以為證明。
        (2)且依許陳梅雀於調查筆錄中稱部分工程係自辦，採僱
          用或委任工地負責人負責該工程之監工及工地事務作
          業，其給付報酬皆依規定辦理扣繳。原告領取84年度
          之報酬132,000元，且經該公司依規定辦理扣繳在案
          ，與所稱該公司自行承作之情形相符，顯示原告所言
          非假（即屬受僱，而非承攬其工程部分）。
        (3)另該公司部分作業皆自行付款，人證部分開庭時另行
          提供，顯然原告非承攬，請參辦。
        (4)許陳梅雀亦稱調查站所作筆錄，係脅迫下所為，所言
          不足以作為證據。
        (5)被告調查、核定過於草率，損民權益。原告於調查及
          復查時一再向被告陳說疑點及反應事實，被告並未詳
          予調查，亦未查明資金流程佐證，諸多疑點，原告當
          時要求查明，被告皆並未續查。故本案被告當時若能
          查明實際情形，即可獲得原告所取得之金額，多屬代
          發、代墊、代轉、代付之調轉及歸墊款。足可證明原
          告確實屬提供勞務者，非如該處所言之承攬，或承包
          營造廠之工程者。
        (6)受僱人員皆未能將受僱當時相關資料一一影印一份，
          長久保存來證明自己無辜。本案原告即係利用閒暇受
          聘擔任營造公司工地負責人，於結案後將相關資料、
          憑證全數交還公司，並無留存。案發後數次前往營造
          公司索取相關資料以證  明自己清白，該公司則以資
          料因時日過久，不知置於何處尋覓不易或相關資料因
          遭扣押無法提供‧‧‧理由來推卸或拖延，故難覓其
          他證明。且原告無搜索權來向營造公司行使搜索找尋
          有利證明及受誣之證據，故原告實難提供更充足之證
          據，來證明遭被告誣陷，更缺乏原始有利證據以反駁
          ，真是「有理跳進黃河難洗清」。
      5.依憲法第19條雖規定：「人民有依法律納稅之義務」，
        其前提稅捐機關核課稅捐應依法律、依證據、依事實，
        不能僅憑臆測，或片面之詞，此乃「量能課稅、核實課
        稅」之最高準則。而稅捐機關僅依調查站對許陳梅雀之
        調查筆錄課稅，然許陳梅雀之前後數次筆錄所言不一、
        顛三倒四，除稱先前筆錄係在脅迫下製作不足採信外，
        復所扣押之佐證資料，歸屬原告部分，多非原告擔任工
        地負責人及非由原告將在工地蒐集到之憑證，交回公司
        之紀錄，此為對帳紀錄之一部分足證非原告承包之證據
        。但稅捐機關未能一一查明將其枉曲為承包之證據，實
        有不當。綜上，要知「僅依調查站查獲之筆錄即認定為
        交易（承包）資料為其證據甚為薄弱。」復經調查機關
        查獲之漏稅資料，仍須切實查核，惟被告未就證據所存
        疑點查明，澄清案件，導致在未切實查明真象實情時，
        濫用證據，誤解證物，而對原告做出違法和不利之裁定
        ，陷原告遭受巨額補稅及受罰。此種侵害原告權益，且
        虛增人民不應有之負擔做法，不但違法且損民權益。且
        認事用法之違誤及堅持，實在可議。
      6.本件並無原告與業主整體轉包之資料，被告僅憑扣押之
        工程紀錄及許陳梅雀於調查站之筆錄，即認定正宏及孝
        蓉公司於得標後以得標價9成之價格整體轉包予原告，
        並據此認定原告有整體承包行為似有疑義。按系爭5件
        工程，均係原告先行出資參與投標，因原告無技師執照
        ，故而與正宏及孝蓉公司合作，由孝蓉及正宏公司出名
        ，原告出資，孝蓉及正宏公司負責技師、會計、稅金等
        及整體工程之建造估驗、請款等工作，而原告則於農閒
        時擔任孝蓉、正宏公司之工地負責人，負責工地事宜。
        以上事實有(1)各該工程之開標紀錄。(2)原告支付押標金
        之證明。(3)各該工程開工時呈報政府機關之委託書及該
        工程竣工時之報告書足稽，是原告並非系爭工程之營業
        主體，要無疑義。
      7.按孝蓉及正宏公司究有無可能將工程整體轉包予原告乙
        節，依台灣區營造工程工業同業公會92年2月12日台區
        營92強企字第0070號函明白表示：「‧‧‧查營造業管
        理規則，並無『整體轉包』之定義，而依貴會所提供之
        資料『材料廠商之證明書及憑證』及『工程材料支付明
        細』顯示，可知該公司等所承攬之工程主要工程項目，
        如材料、鋼筋、混凝土、AC材料、模板等均為該公司直
        接向材料廠商購買，充其量該公司祗不過是將施工中之
        營務部分委由協力包商而施作。而南投縣調查處認該公
        司以『整體轉包』逃漏稅之名義函送南投稅捐稽徵處，
        並以營業稅法第3條第3項及第19條及第33條規定，甚而
        以工程承攬總額處分罰鍰，實有過重之嫌。」另被告之
        主管長官於縣民時間亦明白表示：「與當事人及台灣區
        同業公會全總商議結果，本案引用法條應有瑕疵」，足
        證被告主張原告有整體承包上開5件工程乙節，即有誤
        會。其主管長官亦明白表示「本案引用處分法條有瑕疵
        」足稽。
      8.本件原告本於工地主任之地位，持業主之購物證及貨款
        向材料商購買材料（由材料商開立發票予業主）而施作
        於業主所得標之工程上，核原告所為並無銷售貨物之營
        業行為可言，此揆諸加值型及非加值型營業稅法第3條
        第3項第3款規定營業人須以「自己名義」代為購買貨物
        交付予委託人者，始認為有銷貨行為。本件原告係居於
        履行輔助人之地位以業主名義購買材料，依前揭法條所
        示，原告並無營業行為亦無銷售貨物之行為，灼然甚明
        。
      9.本件南投縣縣長亦認為原告並無整體承包之情形，另台
        灣省營造公會亦認為孝蓉及正宏公司並無將其所得標之
        工程整體轉包予下包之事實。而原告並無整體承包上開
        5件工程之事實，原告僅於各該工程本於工地主任之地
        位執業主之貨款及購物證向材料商買工地所須材料而已
        ，原告並無營業行為已如前述。末查，財政部61台財稅
        第37954號函令規定：「(3)工程合約屬包工不包料性質
        ，倘無法提供業主購料統一發票者，除承包工務部分仍
        按勞務承攬業課徵外，其餘業主自備材料而不能提示購
        料統一發票部分，准按包工作業課徵營業稅。」是本件
        原告苟有營業行為，亦僅屬包工而已，根本未包料，是
        本件原告與孝蓉及正宏公司間並無整體轉包之事實，灼
        然甚明。
      10.被告認為一般工程開標履約保證金均需在10日內繳齊履
        約保證金，因此對烏溪大堀坑護岸工程開標日期（84.0
        4.07）與履約保證金提領繳納（84.04.18）相差11 日
        提出質疑。查，在押標金匯票（84.04.06）與履約保證
        金匯票（84.04.18）中可以發現，烏溪大堀坑護岸工程
        開標日期（84.04.07）與履約保證金提領繳納（84.04.
        18）相差11日的事實，而其資金來源分別為原告霧峰農
        會帳號00000000000000（84.03.30）提領的70萬元為押
        標金、（84.04.18）提領的61萬元為履約保證金，再者
        ，在烏溪大堀坑護岸工程合約中並無明文規定何時該繳
        齊履約保證金。其次，被告欲知原告交公司何人代辦的
        部分，原告因當年公司人員皆早已離職，聯絡不易，故
        目前仍在積極查明中。被告認為一般工程開標應事前投
        標，對頭社水庫右岸護坡緊急改善工程（85.0 4.23 ）
        與霧峰圳省議會後改善工程（85.06.12）提款日期與開
        標日期相同提出質疑。查，由霧峰圳省議會後改善工程
        押標金匯票中的經辦時間為85.06.12的上午9點13分53
        秒得知該匯票確實是85.06.12當天由原告親自辦理，而
        台中縣霧峰農會信用部8點上班，8點半左右即可提領現
        金，因此押標金的資金來源為原告霧峰農會帳號000000
        00000000（85.06.12）提領12萬元無誤，再者，投標時
        間的相關規定為開標時間前寄達草屯郵局第17號信箱，
        因此只要在南投水利會的草屯郵局第17號信箱所在地草
        屯郵局，在開標前以掛號寄出標單即可參與當天的投標
        ，無需提前投標。頭社水庫右岸護坡緊急改善工程（85
        .04.23）資金來源部分因原告打字錯誤及將資金來源日
        期金額誤看成（85.04.20）的15萬元，因此在資金來源
        部分將日期金額更正為（85.04.17）的72萬元。
      11.本件被告認定原告係未申請營業登記而轉包孝蓉公司及
        正宏土木包工業標得系爭工程之認定有誤，蓋原告與正
        宏及孝蓉公司之約定方式為隱名合夥方式，合作條件為
        ：(1)押標金：由原告出資。(2)履約保證金：由原告出資
        補足。(3)工地事項由原告負責推動，孝蓉營造提供一切
        必要的支援如：人員協助：工程人員、技師、律師、
        勞工安全技師、會計師、資金。技術協助：工地技師
        、文書處理。硬體機具協助：混泥土預拌場、怪手。
        (4)原告承諾孝蓉營造最少能預留總營業額1.5﹪給公司
        作為分攤公司營運成本與3.5％公司繳交營所稅之用(5)
        孝蓉營造亦承諾除預留繳交營業稅、公司營運成本與公
        司營所稅的部分外，剩餘款項預留為實際施工成本之用
        。(6)得標後由公司聘請原告擔任工地負責人，負責工程
        推動控管營運成本。(7)營運獲利依實際支出結算後，原
        告可分得95﹪公司分5﹪，惟因原告缺少擔任工程主任
        的經驗，因此合作的工程在扣除成本後並無利潤可供分
        配 (支付皆依公司實際採買憑證核銷)。由原告所提出
        之受僱於孝蓉公司之聘書3份、原告參與各該工程投標
        之押標金 (原告以公司名義代表出席)、標單 (由原告
        填寫)、開標出席 (原告代表出席)、履約保證金 (由原
        告出資)、退押標金與保證金 (由公司退還與原告)以及
        原告擔任工地主任之證明等資料可參。
      12.且如本案確係由孝蓉公司及正宏土木包工業標得系爭工
        程後，再轉包予原告，則原告乃係立於次承攬人之地位
        ，其工程承包過程應該為：由孝蓉公司及正宏土木包工
        業「出資」標得系爭工程，而再由標得之廠商與原告簽
        訂合約，將系爭工程轉包予原告始符常理，惟何以：係
        由原告本人以代表公司之名義出席參與投標？此即為雙
        方合作（隱名合夥）標得工程之證明。投標之押標金亦
        由原告支付？雙方並無轉包之契約？為何退還之押標金
        亦係由公司領取後，退還予原告？此即為雙方依照內部
        之隱名合夥關係退還押標金予原告之明證，否則如係轉
        包，則為何原告必須支出押標金？又為何能由原告領回
        退回之押標金？惟被告卻對於原告上開所舉諸多隱名合
        夥之證據恝置不採，並認定乃原告轉包孝蓉公司及正宏
        土木包工業之工程，不惟與事實不符，更與法不合，且
        更為本件最高行政法院發回意旨中所指明前審法院認定
        有誤之處，應請明察，另為適法之認定。
      13.再者，原告僅為一名自耕農，根本無力獨自承包甲級營
        造廠資格之工程，如何可能如被告所認定係「轉包」孝
        蓉公司所標得之工程？
      14.此外，就原告及證人許陳梅雀於南投縣調查站之供述，
        被告一再以該供述之部分內容為認定本件原告有轉包之
        事實基礎。惟關於事實之認定，當事人及相關人員之證
        詞，固可作為參考之依據，惟仍必須調查其他客觀事證
        ，其調查結果與當事人之陳述相符，始能採為認定事實
        之依據，此即為行政訴訟法第133條、第134條之立法意
        旨，經查：孝蓉公司及正宏土木包工業之實際負責人許
        陳梅雀固曾於86年3月26日、86年4月9日及86年5月26日
        於南投縣調查站接受調查，處分機關依其供述內容認定
        ：上開公司行號並未實際承作系爭工程，而係將得標之
        工程以得標價金之9成交予各下包業者承作，僅留下1成
        供自己繳納營業稅、技師費等相關費用，投標押標金由
        下包業者負擔，下包業者須獨立完成各該工程，自行負
        擔盈虧。惟依其供述內容並無法明確認定本件係由原告
        轉包孝蓉公司所標得之工程，蓋：如係轉包，投標押標
        金本即由上開得標之公司行號負擔，為何要下包業者負
        擔，或係由得標之公司其先行墊支，再由下包業者支付
        利息？且如為轉包，原承攬人對次承攬人仍負指示或監
        督之權責，如何任由下包業者獨立完成各該工程？另許
        陳梅雀另供稱：「該等下包業者並非全部向我借牌承包
        工程，有些係合夥關係，我認為他們都是我的工地負責
        人，‧‧‧人員繁多，詳如各該帳冊所載，包括賴錦坤
        ‧‧‧有些具有土木包工業牌照，其中林容陽‧‧‧等
        具有丙級營造牌照，惟他們不具承包重大工程資格，因
        此需找我合作」、「有些下包業者負責各該工程或有未
        完美之情形，我另請他人收拾工地善後，此類之工地負
        責人事前均言明薪資，我給付薪資及開立扣繳憑單」等
        語，而許陳梅雀之供述並未針對任何單一之下包業者，
        且其所經營之企業又不止孝蓉公司等，則許陳梅雀之供
        述充其量只能認定係：部分係得標後再轉包，部分係與
        人合夥承作。而原告於86年7月7日於南投縣調查站所為
        之陳述內容如：「前開帳載工程確係我承作無誤」，其
        承作之用語是否能如被告直接認定係「轉包」，依照上
        述各該原告所提出之證物及相關證言，即可發現顯有可
        疑。
      15.茲就原告與正宏土木包工業及孝蓉公司間乃隱名合夥之
        合作關係相關事證補呈證據說明如下：按依民法第700
        條規定：「稱隱名合夥者，謂當事人約定，一方對於他
        方所經營之事業出資，而分受其營業所生之利益，及分
        擔其所生損失之契約。」亦即原告就正宏土木包工業及
        孝蓉公司標得之工程合夥，而就合夥事業之內容出資，
        並各就事業之營業內容分別負責，因此，阿罩霧工程之
        押標金部分由原告出資，此有附呈原告之霧峰鄉農會之
        帳戶往來明細表影本3紙、匯款單影本2紙及標單影本2
        紙可資為證。烏溪護岸工程之押標金亦由原告出資，此
        有附呈原告霧峰鄉農會之帳戶往來明細表影本乙紙、支
        票影本2紙可稽。霧峰圳省議會後改善工程及頭社水庫
        右岸護坡緊急改善工程之押標金亦由原告出資，此有附
        呈原告霧峰鄉農會之帳戶往來明細表影本2紙、標封袋
        影本乙件及投標單、郵政匯票兌現明細表各乙件可稽。
        履約保證金部分，由原告出資補足。孝蓉公司聘請原告
        擔任工地負責人，負責工程推動控管營運成本，此有附
        呈台灣省水利局第三工程處函文影本乙件、南投農田水
        利會工程資料表影本乙件、原告於南投縣調站86年7月7
        日筆錄影本乙件、孝蓉公司之申請書影本乙件、孝蓉公
        司之聘書3件及正宏土木包工業之聘書2件可資為證。原
        告代表孝蓉公司參與各該工程投標之開標出席紀錄影本
        2件可資參照。除以上部分由原告負責外，其餘之一切
        工程相關事宜則由孝蓉公司提供一切必要的支援如：(1)
        人員協助：工程人員、技師、律師、勞工安全技師、會
        計師、資金。(2)技術協助：工地技師、文書處理。(3)硬
        體機具協助：混泥土預拌場、怪手。由於各項機具購置
        所需成本極高，人員協助方面所提供之人力皆均非原告
        所能單獨完成，因此該部分係由孝蓉公司及正宏土木包
        工業負責，雙方因此形成由孝蓉公司及正宏土木包工業
        出名，原告出資及勞力之隱名合夥關係，原告與孝蓉公
        司及正宏土木包工業間並非有二個獨立之營業行為，原
        處分認定原告未設立營業登記及未取得營業憑證云云，
        自有未合。
      16.關於原告與正宏土木包工業及孝蓉公司間並非「轉包」
        關係之相關事證，補充說明如下：所謂「轉包」，係指
        由孝蓉公司及正宏土木包工業出資標得工程後，再將工
        程轉讓予原告承作，而本件各該工程參與投標之押標金
        乃由原告支付，此即與所謂轉包之態樣不符。且如真係
        「轉包」，則應該在孝蓉公司及正宏土木包工業將工程
        轉給原告之後，即由原告自行負責所有工程之實際施工
        事宜，惟何以該二公司還提供機具及公司相關專業人員
        參與工程之進行，甚至於阿罩霧一--四圳圳路改善工程
        開工前 (按該工程為82年10月5日開工)，還實際上自孝
        蓉公司於82年9月20日匯款50萬元予原告做為工程之相
        關費用？而此部分之事證亦有原告之農會帳戶交易明細
        表影本2紙及匯款單影本乙件可資為證，如係轉包工程
        ，何以孝蓉公司還須匯款予原告？另許陳梅雀供稱：「
        該等下包業者並非全部向我借牌承包工程，有些係合夥
        關係，我認為他們都是我的工地負責人，‧‧‧人員繁
        多，詳如各該帳冊所載，包括賴錦坤‧‧‧有些具有土
        木包工業牌照，其中林容陽‧‧‧等具有丙級營造牌照
        ，惟他們不具承包重大工程資格，因此需找我合作」、
        「有些下包業者負責各該工程或有未完美之情形，我另
        請他人收拾工地善後，此類之工地負責人事前均言明薪
        資，我給付薪資及開立扣繳憑單」等語，更足證明原處
        分認定原告乃轉包孝蓉公司及正宏土木包工業之工程乃
        不可採。
      17.關於原告與正宏土木包工業及孝蓉公司間並非「借牌」
        關係之相關事證補充說明如下：所謂「借牌」者，其型
        態乃以該出借牌照者並未實際承攬工程，而係由借得牌
        照之人實際承攬工程。惟查：前揭相關資料已證明孝蓉
        公司及正宏土木包工業確有實際參與工程資金之投入，
        並非由原告支出全部工程費用（而原告實際上亦無此一
        能力）。且所有施工之機具皆由孝蓉公司及正宏土木包
        工業提供，尤其如：怪手及混擬土攪拌機器均為價值數
        十萬至上百萬之機具，原告有何能力提供來「轉包」或
        「借牌承包」系爭工程。尤其，工程除實際之施作部分
        外，尚包括專業之技師監督、完整之會計作業流程等相
        關書面作業，此部分亦皆由孝蓉公司及正宏土木包工業
        負責，原告一介農民如何有能力負擔此等作業，更可見
        本件實非「借牌承包」，原告乃與孝蓉公司及正宏土木
        包工業合作承包工程之隱名合夥關係，而所謂合夥關係
        自係指單一營業主體及行為，而系爭工程皆有孝蓉公司
        及正宏土木包工業申報稅額，自無理由再認定原告有未
        依法設立登記及取得憑證之違法。
      18.綜上所陳，顯見原處分、復查決定及訴願決定與法有違
        ，請求判決如原告訴之聲明，以保原告之權益。
    (二)被告部分：
      1.補徵營業稅部分：
        (1)按「營業人之總機構及其他固定營業場所，應於開始
          營業前，分別向主管稽徵機關申請營業登記。」、「
          營業人有左列情形之一者，主管稽徵機關得依照查得
          之資料，核定其銷售額及應納稅額並補徵之‧‧‧三
          、未辦妥營業登記，即行開始營業‧‧‧。」為行為
          時營業稅法第28條前段及第43條第1項第3款所明定。
        (2)原告於82年至85年間，未依規定辦理營業登記，承包
          孝蓉公司及正宏土木包工業得標之阿罩霧第一--四圳
          改善工程、菸類試驗所殘障設施改善工程、烏溪大堀
          坑護岸工程、台灣省農田水利會頭社水庫右岸護坡緊
          急改善工程、霧峰圳（省議會後）改善工程等5件工
          程，逃漏銷售額28,138,919元（含稅），被告乃依營
          業稅法第43條規定，核定補徵營業稅額1,339,949元
          。原告不服，主張其受僱孝蓉公司及正宏土木包工業
          之工地監工，而非承包孝蓉公司及正宏土木包工業之
          工程，並無申請營業登記之必要，86年7月7日在南投
          縣調查站之筆錄，因有預設立場及在身心疲憊之下所
          作，已於86年7月17日在該站更正僅代理為工地負責
          人云云。申經被告復查決定略以，原告未依規定辦理
          營業登記，承包營繕工程，有南投縣調查站86年7月
          19日86投廉忠字第861160號函影本、孝蓉公司及正宏
          土木包工業實際負責人許陳梅雀於南投縣調查站之調
          查筆錄、承作工程紀錄簿及原告調查筆錄影本可稽，
          違章事證明確。孝蓉公司及正宏土木包工業將得標工
          程以得標價金之9成轉包予原告等下包業者承作，下
          包業者須獨立完成各該工程，自行負責工程盈虧，並
          拿回同額之統一發票、收據等事實，業經渠等實際負
          責人許陳梅雀於南投縣調查站之調查筆錄坦承屬實，
          且與獲案證物--「甲○○承作工程紀錄」及記事本所
          載相符，又原告於86年7月7日在南投縣調查站之筆錄
          供稱：「前開帳載（甲○○承作工程紀錄）工程確係
          我承作無誤。如帳載係以工程得標價金之9成為工程
          款‧‧‧」之事實，亦與實際負責人許陳梅雀證述情
          節及查扣證物彰顯之事實相吻合；另據南投縣調查站
          86年9月23日86投廉忠字第861543號函略以：「李萬
          枝等3人陳情本站，請求再製作調查筆錄，經對彼等
          有利及不利之證據均予依法調查，該3人對己有利之
          陳述均無法提出任何具體事證，證明所述與事實相符
          ，經由證據顯示渠等確係轉包承作孝蓉公司集團得標
          之工程，渠等翻供之不實供述，係意圖免於依法裁罰
          。」是原告所訴，應無可採，復查決定駁回。原告仍
          不服，復執前詞提起訴願，旋遭台灣省政府訴願決定
          持相同論見，訴願決定駁回。原告復執詞主張本案相
          關孝蓉公司等4家轉包工程予下包業者人數眾多，其
          中部分均經台灣省政府訴願決定將「原處分撤銷」，
          可證是否轉包之事實尚有爭議之處，至涉轉包之孝蓉
          公司及正宏土木包工業之訴願案亦分別奉台灣省政府
          87年11月19日87府訴2字第172144號、87年10月22日
          87府訴2字第169099號訴願決定書將「原處分撤銷」
          ，換言之，轉包廠商無轉包之事實，原告何有承包工
          程？無承包工程何需辦理營業登記？自無違反營業稅
          法之規定；另稱核定歸原告工程，內容有誤；阿罩霧
          第一--四圳改善工程，調查站扣押證物，承辦者為陳
          萬枝（非原告甲○○），而經原告查對後本項工程與
          其無關連，且與其所擔任工地主任之其他工程案情無
          法前後連貫，經向該公司負責人許陳梅雀查問時，稱
          係在接受訊問時受脅迫要求回憶，因相隔時久無法憶
          起，乃改姓後與原告同名歸入其名下，故本工程既與
          原告無關，歸併其名下顯與實情不符，請查明減除。
          又烏溪大堀坑護案工程，合約總價原訂6,100,000元
          ，但完工時因減帳實際結算5,872,400元，被告在要
          求重為調查時並未查明，仍引用錯誤資料，且烏溪大
          堀坑護岸工程整治所需之元鼎塊，其製作元鼎塊之鋼
          模係該公司向鋼模公司租用，並訂有租賃契約在案，
          另鑽心工程亦由公司自行發包、付款，足證該工程原
          告僅任工地負責人，而非工程承攬者等語，提起再訴
          願。案經財政部90年1月12日台財訴第0000000000號
          再訴願決定略以，查原告所附個案情形並無法證明其
          無承包工程之事實。至原告主張阿罩霧第一--四圳改
          善工程歸入名下與實情不符乙節，查原告86年7月7日
          調查筆錄亦坦承：「扣押物編號15之39（甲○○承作
          工程紀錄）所載工程（含阿罩霧第一--四圳改善工程
          等5件工程）係其承作無誤。」另於86年7月17日再次
          製作調查筆錄亦對上述扣押物編號15之39工程紀錄簿
          所載工程內容，承認與事實相符在案，且原告復查申
          請書中所附聘僱書亦包括承包台灣省南投農田水利會
          阿罩霧第一--四圳改善工程在內，其主張前後矛盾，
          顯係事後卸責之詞，委難採信。惟原告聲稱烏溪大堀
          坑護岸工程合約總價原訂6,100,000元，但完工時因
          減帳實際結算5,872,400元，且該工程之一部分工程
          亦由公司自行發包、付款，足證該工程原告僅任工地
          負責人，而非工程承攬者等語，查本項工程被告逕依
          查得之合約總價計算承包金額，並據以補徵稅額，與
          原告於86年7月7日在南投縣調查站供陳：「‧‧‧如
          帳載係以得標工程以得標價金之9成為工程款‧‧‧
          」之事實不相符合，則本項工程相關之補稅非無重行
          審酌之必要為由，將訴願決定及原處分均撤銷，著由
          被告查明後另為處分。嗣經被告重核復查決定以，本
          案原告於82年至85年間，未依規定辦理營業登記，承
          包孝蓉公司及正宏土木包工業得標之阿罩霧第一--四
          圳改善工程、菸類試驗所殘障設施改善工程、烏溪大
          堀坑護岸工程、台灣省農田水利會頭社水庫右岸護坡
          緊急改善工程、霧峰圳（省議會後）改善工程等5件
          工程，逃漏銷售額28,138,919元（含稅），營業稅額
          1,339,949元，有南投縣調查站86年7月19日86投廉忠
          字第861160號函影本、孝蓉公司及正宏土木包工業實
          際負責人許陳梅雀於南投縣調查站之調查筆錄、承作
          工程紀錄簿及原告調查筆錄影本可稽，系爭工程均由
          許陳梅雀以得標工程以得標價金之9成為工程款轉包
          予原告承作之事實，亦經原告86年7月7日南投縣調查
          站所作之調查筆錄坦承有案，且被告亦查得許陳梅雀
          開立經原告兌領之台灣銀行南投分行支票及相關匯款
          單據等資金流程資料，足證許陳梅雀調查筆錄中所供
          述及該等營造廠商工程紀錄簿內容為真實，是原告未
          依規定辦理營業登記承包工程，違章事證明確。惟系
          爭工程中「烏溪大堀坑護岸工程」據台灣省水利局營
          繕工程驗收證明書記載，實際驗收結算金額5,872,40
          0元，原處分按工程合約總價原訂6,100,000元9成核
          計銷售額，應准予追減204,840元，乃重行核定逃漏
          銷售額27,934,079元（含稅），核定補徵營業稅額1,
          330,194元，經核並無不妥。
        (3)原告訴願時猶執詞主張係利用閒暇接受孝蓉公司及正
          宏土木包工業聘請擔任系爭工程之工地主任，彼此係
          僱傭關係，非承包之承攬關係，有薪資扣繳憑單、在
          職證明書可稽，所取得之報酬依營業稅法規定免課營
          業稅，原處分依據孝蓉公司負責人許陳梅雀調查筆錄
          及工程紀錄簿推定以得標價金之9成轉包予原告承作
          上述工程，惟許陳梅雀稱其調查筆錄係於脅迫情況下
          製作，所言不足為證，且稱係掛名，非實際負責人云
          云。經財政部訴願決定以，查孝蓉公司及正宏土木包
          工業將得標工程以得標價金之9成轉包予原告等下包
          業者承作，該下包業者須獨立完成各該工程，自行負
          責工程盈虧，並拿回同額之統一發票、收據等事實，
          業經孝蓉公司及正宏土木包工業實際負責人許陳梅雀
          於南投縣調查站之調查筆錄坦承屬實，有調查筆錄影
          本在案可稽，許陳梅雀雖非正宏土木包工業之獨資資
          本主，惟正宏土木包工業之圖章均交由許陳梅雀保管
          ，投標工程都由許陳梅雀處理等情，業經正宏土木包
          工業負責人簡碧桐於獲案筆錄中證述有案，且案關正
          宏土木包工業之違章證物，均由許陳梅雀於獲案當時
          簽、啟封，正宏土木包工業亦均未提出異議，是許陳
          梅雀對正宏土木包工業相關違章事實之證述，被告採
          為本件違章證據之一，應無不當。審諸許陳梅雀獲案
          筆錄，86年3月26日供述：「孝蓉、宇達‧‧‧等公
          司所承包之工程繁多，‧‧‧下包人員所取得之各該
          工程進項憑證，買受人視該工程由那一營造公司牌照
          得標即填寫營造公司名稱，‧‧‧該等憑證下包人員
          蒐集後交回給我‧‧‧那一位下包人員拿回進項憑證
          ，就登載於他那一本專門帳冊內‧‧‧」、「孝蓉、
          宇達‧‧‧所承包之工程交予各該下包人員承作時，
          我先扣除工程款1成，作為繳納營業稅、技師費等相
          關費用，9成作為工程費用‧‧‧」，86年4月9日供
          述：「各該人員拿回之統一發票由我查收後，載明於
          如扣押物‧‧‧，亦即各該人員記事本及承作工程紀
          錄表，我並將彼等拿回發票面額的百分之5退還給下
          包業者，大部分以現金支付。」、「因為下包業者太
          多，孝蓉、宇達所承包之工程繁多，我一時無法詳述
          ，彼等所承作之工程名稱、得標金額、轉包金額、開
          工完工日期、拿回發票詳細紀錄，如前述詳如扣押物
          編號14之1至14之16及15之1至15之124所載。」等情
          ，於獲案證物編號15之39「甲○○承作工程紀錄」中
          均有明確記載，該查扣證物所彰顯之事實，核與許陳
          梅雀供述情節相符，堪可佐證許陳梅雀於獲案筆錄中
          之供述為真實。另徵諸原告86年7月7日獲案筆錄所陳
          ：「問：（提示扣押物編號15之39）請檢視前開帳證
          所載工程是否為你所承作？答：（經詳視後作答）前
          開帳載工程確係我所承作無誤。」、「問：前開帳證
          工程工程款、營業稅如何計算申報？答：如帳載係以
          工程得標價9成為工程款，所扣除之1成作為公司繳交
          營業稅等相關稅賦之用。」、「問：你承作前述帳載
          工程取得之統一發票買受人為何？該等發票你如何處
          理？你有無申報進項？答：我承作帳載各工程所取得
          之統一發票買受人為孝蓉公司或正宏土木包工業，視
          該工程係由何家公司得標而定，詳如扣押物所載，均
          交回公司申報稅捐之用，我並無另申報公司進項。」
          亦與許陳梅雀證述情節及查扣證物所彰顯之事實相吻
          合，上開獲案筆錄非出於強暴、脅迫、利誘、詐欺、
          違法羈押或其他不正當之方法，且有查扣證物可佐其
          實，自得採為系爭違章事實之證據，且被告依財政部
          再訴願決定意旨重行查核，亦查得許陳梅雀於系爭工
          程期間開立經原告兌領之台灣銀行南投分行支票及相
          關匯款單據等資金往來資料，該項資金往來資料，亦
          足證明原告獲案筆錄所述為真實，準此被告以上開筆
          錄及查扣證物--「甲○○承作工程紀錄」為本件違章
          事證，佐以原告與許陳梅雀間資金往來紀錄，認定原
          告向孝蓉公司及正宏土木包工業承包本案系爭工程，
          據依首揭規定論處，洵屬有據。原告主張被告查得資
          金往來資料，皆屬代發、代墊、代轉、代付之週轉金
          及歸墊款項，核與前述獲案筆錄供述情節不符，並未
          提示具體事證以佐其說，參諸改制前行政法院36年判
          字第16號判例：「當事人主張事實須負舉證責任，倘
          其所提出之證據不足為主張事實之證明。自不能認其
          主張之事實為真實。」意旨，核無足採。至辯稱調查
          機關誤解原告原意，獲案筆錄係在身體不適及小兒住
          院情況下所作，不得作為違章處分之證據乙節，據獲
          案筆錄所載，原告於調查時除聲稱不需要律師到場外
          ，並對該筆錄具認無誤後始簽名蓋章；且依南投縣調
          查站86年9月23日86投廉忠字第861543號函略以：「
          甲○○等3人陳情本站，請求再製作調查筆錄，經對
          彼等有利及不利之證據均予依法調查，該3人對己有
          利之陳述均無法提出任何具體事證，證明所述與事實
          相符，經由證據顯示渠等確係轉包承作孝蓉公司集團
          之工程，渠等翻供之不實供述，係意圖免於依法裁罰
          。」等情，原告主張該筆錄有預設立場，尚難採信。
          另原告領有工資及持有孝蓉公司薪資扣繳憑單，核與
          其是否向孝蓉公司及正宏土木包工業承包系爭工程並
          無必然關係，要難作為其未涉本件違章之佐證，且許
          陳梅雀出具證明書稱「本人86年5月26日‧‧‧調查
          筆錄口述之紀錄，是在脅迫狀況下及本人並非正宏土
          木包工業之負責人，所言不足為證‧‧‧」係在違章
          獲案後所為，要難作為有利於原告之證據。所訴各節
          ，委無足採，訴願決定予以駁回。
        (4)原告訴訟意旨復執前詞，主張既屬個人提供勞務者，
          免課營業稅，何來短漏稅。被告依據許陳梅雀製作之
          調查筆錄及工程紀錄簿，推定原告再承攬，擔任下包
          工作。經原告向許陳梅雀查詢，許陳梅雀稱調查筆錄
          非出於自由意志，應不得作為辦案之依據及證據云云
          。
        (5)原告之違章事實，有南投縣調查站86年7月19日86投
          廉忠字第861160號函影本、孝蓉公司及正宏土木包工
          業實際負責人許陳梅雀於南投縣調查站之調查筆錄、
          承作工程紀錄簿及原告調查筆錄影本可稽，系爭工程
          均由許陳梅雀以得標工程以得標價金之9成為工程款
          轉包予原告承作之事實，亦經原告86年7月7日南投縣
          調查站所作之調查筆錄坦承有案，且被告亦查得許陳
          梅雀開立經原告兌領之台灣銀行南投分行支票及相關
          匯款單據等資金流程資料，足證許陳梅雀調查筆錄中
          所供述及該等營造廠商工程紀錄簿內容為真實，是原
          告未依規定辦理營業登記承包工程，違章事證明確。
          況許陳梅雀之所製作筆錄非出於強暴、脅迫、利誘、
          詐欺、違法羈押，或其他不正當之方法，所陳情節復
          有查扣證物可徵其實，依法自得採為違章事實之證據
          ，原告所訴應無可採。
      2.罰鍰部分：
        (1)按「納稅義務人違反本法或稅法之規定，適用裁處時
          之法律。但裁處前之法律有利於納稅義務人者，適用
          有利於納稅義務人之法律。」為85年7月30日增訂之
          稅捐稽徵法第48條之3所明定。次按「納稅義務人，
          有左列情形之一者，除追繳稅款外，按所漏稅額處5
          倍至20倍罰鍰，並得停止其營業：一、未依規定申請
          營業登記而營業者。」、「納稅義務人，有左列情形
          之一者，除追繳稅款外，按所漏稅額處1倍至10倍罰
          鍰，並得停止其營業：一、未依規定申請營業登記而
          營業者。」為行為時營業稅法第51條第1款及84年8月
          2日修正公布之營業稅法第51條第1款所規定。
        (2)本件原告於首揭期間，未依規定辦理營業登記，承包
          孝蓉公司及正宏土木包工業得標之阿罩霧第一--四圳
          改善工程、菸類試驗所殘障設施改善工程、烏溪大堀
          坑護岸工程、台灣省農田水利會頭社水庫右岸護坡緊
          急改善工程、霧峰圳（省議會後）改善工程等5件工
          程，逃漏銷售額28,138,919元（含稅），營業稅額1,
          339,949元之違章事證明確，初查乃依裁處時即84年8
          月2日修正公布之營業稅法第51條第1款規定，按所漏
          稅額1,339,949元處3倍罰鍰4,019,800元，嗣依財政
          部再訴願決定撤銷意旨重核復查決定，變更改按所漏
          稅額1,330,194元處3倍罰鍰3,990,500元，並無違誤
          ，原告仍執前詞爭執，訴訟主張，應無足採。
    理  由
一、有關補徵營業稅部分：
    (一)按「營業人之總機構及其他固定營業場所，應於開始營業
      前，分別向主管稽徵機關申請營業登記。」、「營業人有
      左列情形之一者，主管稽徵機關得依查得之資料，核定其
      銷售額及應納稅額並補徵之：一、‧‧‧三、未辦妥營業
      登記，即行開始營業，‧‧‧。」分別為行為時營業稅法
      第28條、第43條第1項第3款所明定。
    (二)本件被告據南投縣調查站通報查獲原告涉有未依規定辦理
      營業登記，即擅自於82年至85年間，承包孝蓉公司及正宏
      土木包工業得標之阿罩霧第一-四圳改善工程、殘障設施
      改善工程等5件工程，經審理違章成立，乃按查得之銷售
      額28,138,919元（含稅），核定補徵營業稅1,339,949元
      。原告不服申請復查，主張其係受僱孝蓉公司及正宏土木
      包工業之工地監工，而非承包孝蓉公司及正宏土木包工業
      之工程，並無申請營業登記之必要，86年7月7日在南投縣
      調查站之筆錄，因有預設立場及在其身心疲憊之下所作，
      已於86年7月17日由該站更正僅代理為工地負責人云云，
      經被告復查決定以，原告未依法辦理營業登記，承包系爭
      工程，有南投縣調查站86年7月19日投廉忠字第861160號
      函影本、孝蓉公司及正宏土木包工業實際負責人許陳梅雀
      之調查筆錄、承作工程紀錄簿及原告之調查筆錄等影本在
      案可稽，違章事實足堪認定。而孝蓉公司及正宏土木包工
      業將得標之工程以得標價金之九成轉包與各下包業者承作
      ，該下包人員須獨立完成各該工程，自行負責工程盈虧，
      並拿回同額之發票、收據等事實，業經渠等實際負責人許
      陳梅雀於前揭調查筆錄供述甚詳，且與獲案證物--「甲○
      ○承作工程紀錄」及記事本所載相符，又據原告於86年7
      月7日在南投縣調查站供陳：「前開帳載（李萬柱承作工
      程紀錄）工程確係我承作無誤。如帳載係以工程得標價9
      成為工程款，‧‧‧」之事實，亦與許陳梅雀證述情節及
      查扣物彰顯之事實相吻合，原告有承包上開工程之事實，
      要無爭議，被告據以核定追繳營業稅1,339,949元，並無
      不合。另據南投縣調查站86年9月23日（86）投廉忠字第
      861543號函略以﹕「甲○○等3人陳情本站，請求再製作
      調查筆錄，經對彼等有利與不利之證據均予依法調查，該
      3人對己有利之陳述均無法提出任何具體事證，證明所述
      與事實相符，經由證據顯示渠等確係轉包承作孝蓉公司集
      團得標之工程，渠等翻供之不實供述，係意圖免於依法裁
      罰。」原告所稱該筆錄有預設立場及身心疲憊之下所作，
      已於86年7月17日由該站更正僅代理為工地負責人乙節，
      應無可採為由，駁回復查之申請。原告執前詞提起訴願，
      旋遭台灣省政府訴願決定持與原處分相同之論見，駁回原
      告之訴願。原告提起再訴願，主張本案孝蓉公司等4家涉
      嫌轉包工程予下包業者及涉案下包業者人數眾多，其中部
      分原告均經台灣省政府訴願決定將「原處分撤銷」，可證
      是否有轉包之事實尚有可議之處，至涉轉包之孝蓉公司及
      正宏土木包工業之訴願案亦分別奉台灣省政府87年11月19
      日87府訴二字第172144號、87年10月22日87府訴二字第16
      9099號訴願決定書將「原處分撤銷」，換言之，轉包廠商
      無轉包之事實，原告何有承包工程？無承包工程何需辦理
      營業登記？自無違反營業稅法之規定；另訴稱核定歸原告
      工程，內容有誤；阿罩霧第一--四圳改善工程，調查站扣
      押證物，原上書承辦者為陳萬枝（非原告甲○○），而經
      原告查對後本項工程與其並無關連，且與其所擔任工地主
      任之其他工地案情無法前後連貫，經向該公司負責人許陳
      梅雀查問時，稱係在接受訊問時受脅迫要求回憶，因相隔
      時久無法憶起，乃改姓後與原告同名歸入其名下，故本工
      程既與原告無關，歸併其名下顯與實情不符，請查明減除
      。又烏溪大崛坑護岸工程，合約總價原訂6,100,000元，
      但完工時因減帳實際結算僅5,872,400元，被告在要求重
      為調查時並未查明，仍引用錯誤資料，且烏溪大堀坑護岸
      工程整治所需之元鼎塊，其製作元鼎瑰之鋼模係該公司與
      鋼模公司租用，並訂有租賃契約在案，另鑽心工程亦公司
      自行發包、付款。足證該工程原告僅任工地負責人，而非
      工程承攬者等語，經財政部90年1月12日台財訴第0000000
      000號再訴願決定以，原告所附個案情形並無法證明其無
      承包工程之事實。至原告主張阿罩霧第一--四圳改善工程
      歸併其名下與實情不符乙節，查原告86年7月7日調查筆錄
      亦坦承：「扣押物編號15之39（甲○○承作工程紀錄）所
      載工程（含阿罩霧第一-四圳改善工程等5件工程）係其承
      作無誤。」，另於86年7月17日再次製作調查筆錄亦對上
      述扣押物編號15之39工程紀錄簿所載工程內容，承認與事
      實相符在案，且原告復查申請書中附件一所附聘僱書亦包
      括承包台灣省南投農田水利會阿罩霧第一--四圳改善工程
      在內，其主張前後矛盾，顯係事後卸責之詞，委難採信。
      惟原告訴稱鳥溪大崛坑護岸工程合約總價原訂6,100,000
      元，完工時實際結算僅5,872,400元，且該工程之一部分
      工程亦由公司自行發包、付款，該工程原告僅任工地負責
      人等語，查本項工程被告逕依查得之合約總價計算承包金
      額，並據以補徵稅額，與原告於86年7月7日在南投縣調查
      站供陳：「‧‧‧如帳載係以工程得標價9成為工程款‧
      ‧‧」之事實不相符合，則本項工程相關之補稅非無重行
      審酌之必要為由，乃將訴願決定及原處分均撤銷，著由被
      告查明後另為處分。嗣被告重核復查決定以，本案原告未
      依法辦理營業登記，於82年至85年間，承包孝蓉公司及正
      宏土木包工業得標之阿罩霧第一--四圳改善工程、菸類試
      驗所殘障設施改善工程、烏溪大崛坑護岸工程、台灣省農
      田水利會頭社水庫右岸護坡緊急改善工程、霧峰圳（省議
      會後）改善工程等5件工程，逃漏銷售額28,138,919元（
      含稅），營業稅額1,339,949元，有南投縣調查站86年7月
      19日投廉忠字第861160號函、孝蓉公司負責人及正宏土木
      包工業實際負責人許陳梅雀之調查筆錄及查扣該等營造廠
      商工程記錄簿、工程記事本等影本在案可稽，系爭工程均
      由許陳梅雀以得標價9成，為工程款轉包予原告承作之事
      實，亦經原告86年7月7日在南投縣調查站所作之調查筆錄
      中均承認有案（見原處分卷第85頁反面），且被告亦查得
      許陳梅雀於系爭工程期間開立經申請人兌領之台灣銀行南
      投分行支票及相關匯款單據等資金流程資料（見原處卷第
      12 8頁至第263頁），足可作為許陳梅雀調查筆錄中所供
      述及該等營造廠商工程記錄所載內容之佐證，足證原告未
      依規定申請營業登記承包本案系爭工程，違章事證至為明
      確。惟系爭工程中「鳥溪大堀坑護岸工程」據台灣省水利
      局營繕工程驗收證明書記載，實際驗收結算金額為5,872,
      400元，原處分按工程合約預訂總價6,100,000元9成核計
      銷售額，應准予追減204,840元（6,100,000×0.9-5,872,
      400×0.9），乃重行核定逃漏銷售額27,934,079元（含稅
      ），核定補徵營業稅1,330,194元，揆諸前開規定，被告
      重核決定，經核並無違誤。
    (三)原告起訴：
      1.先則主張：原告為殷實農民，曾利用閒暇接受營造公司
        委任擔任所承攬工程之工地負責人，代為管理、看守工
        地現場，有其實際負責人許陳梅雀之筆錄為證。負責工
        地現場事務管理及緊急事務處理，並將工地支出取得之
        原始憑證蒐集交回公司報帳，且應公司要求，於取得之
        憑證背面簽名，以利日後問題解決。為依受委任付出勞
        力取得報酬之工作者，故依案情性質，原告受委任所提
        供之勞務應歸屬依約定提供勞務取得報酬之個人提供勞
        務者，非營業稅之課徵對象。依營業稅法第1條、第3條
        之規定已明白表示個人提供勞務已排除課徵營業稅之外
        ，亦自非稅法之納稅義務人，免負營業稅納稅義務。然
        南投縣稅捐稽徵處未遵該法規定核課原告營業稅1,330,
        194元，顯超越「課稅法定主義之規範」。原告既屬個
        人提供勞務者，免課營業稅，何來短漏稅？自免受營業
        稅法第51條短漏稅之處罰，其所處漏稅罰3,990,500元
        ，亦違反「課稅法定主義」之規定，虛增人民之義務且
        不當處罰已違反憲法之基本保護主義，被告於復查決定
        書指明核課營業稅之依據及證據，稱依調查局對營造公
        司實際負責人許陳梅雀製作之調查筆錄及工程紀錄簿，
        推定原告為再承攬，擔任下包工作。但經原告向許陳梅
        雀查詢，許陳梅雀稱調查筆錄係於脅迫情況下製作，所
        言不足為證，且許陳梅雀非實際負責人，許陳梅雀聲明
        筆錄非出於自由意志，既經當事人稱筆錄屬非自由意志
        之事實陳述，應不得作為辦案之依據及證據，更不足證
        明原告有違法。原告雖於86年7月曾前往南投縣調查站
        接受調查，調查人員以預置入罪方式，套取口供，並取
        扣押之營造公司之工程紀錄，要求原告簽名。原告原有
        心臟疾病，此時血壓更升至高壓180，身體甚為不適，
        且小兒住院開刀，為免拖延增加身體痛苦，且浪費時間
        ，不得已在筆錄上簽名，調查採許陳梅雀非出於自由意
        志之陳述、且以偏概全，以假象掩蓋事實，致原告實為
        工地負責人，卻被誤為承包工程，實肇因於調查局採預
        置入罪方式或先入為主方式製作筆錄，此種預置入罪之
        問話方式，致原告之原意未能充分陳述。事後將筆錄移
        送被告審理，被告未再查明就字意解釋，順應調查筆錄
        判定有罪，導致原告所言遭曲解，實為工地負責人卻變
        成承包商，而遭誤課營業稅及處罰鍰。
      2.後則改稱：本件被告認定原告係未申請營業登記而轉包
        孝蓉公司及正宏土木包工業標得系爭工程之認定有誤，
        蓋原告與正宏及孝蓉公司之約定方式為隱名合夥方式，
        原告僅為一名自耕農，根本無力獨自承包甲級營造廠資
        格之工程，如何可能如被告所認定係「轉包」孝蓉公司
        所標得之工程？原告與正宏土木包工業及孝蓉公司間乃
        隱名合夥之合作關係說明如下，原告就正宏土木包工業
        及孝蓉公司標得之工程合夥，而就合夥事業之內容出資
        ，並各就事業之營業內容分別負責，因此，阿罩霧工程
        之押標金部分由原告出資，此有附呈原告之霧峰鄉農會
        之帳戶往來明細表影本3紙、匯款單影本2紙及標單影本
        2紙可資為證。烏溪護岸工程之押標金亦由原告出資，
        此有附呈原告霧峰鄉農會之帳戶往來明細表影本乙紙、
        支票影本2紙可稽。霧峰圳省議會後改善工程及頭社水
        庫右岸護坡緊急改善工程之押標金亦由原告出資，此有
        附呈原告霧峰鄉農會之帳戶往來明細表影本2紙、標封
        袋影本乙件及投標單、郵政匯票兌現明細表各乙件可稽
        。履約保證金部分，由原告出資補足。孝蓉公司聘請原
        告擔任工地負責人，負責工程推動控管營運成本，此有
        附呈台灣省水利局第三工程處函文影本乙件、南投農田
        水利會工程資料表影本乙件、原告於南投縣調站86年7
        月7日筆錄影本乙件、孝蓉公司之申請書影本乙件、孝
        蓉公司之聘書3件及正宏土木包工業之聘書2件可資為證
        。原告代表孝蓉公司參與各該工程投標之開標出席紀錄
        影本2件可資參照。除以上部分由原告負責外，其餘之
        一切工程相關事宜則由孝蓉公司提供一切必要的支援如
        ：(1)人員協助：工程人員、技師、律師、勞工安全技師
        、會計師、資金。(2)技術協助：工地技師、文書處理。
        (3)硬體機具協助：混泥土預拌場、怪手。由於各項機具
        購置所需成本極高，人員協助方面所提供之人力皆均非
        原告所能單獨完成，因此該部分係由孝蓉公司及正宏土
        木包工業負責，雙方因此形成由孝蓉公司及正宏土木包
        工業出名，原告出資及勞力之隱名合夥關係，原告與孝
        蓉公司及正宏土木包工業間並非有二個獨立之營業行為
        ，原處分認定原告未設立營業登記及未取得營業憑證云
        云，自有未合。原告有何能力提供來「轉包」或「借牌
        承包」系爭工程，尤其，工程除實際之施作部分外，尚
        包括專業之技師監督、完整之會計作業流程等相關書面
        作業，此部分亦皆由孝蓉公司及正宏土木包工業負責，
        原告一介農民如何有能力負擔此等作業，更可見本件實
        非「借牌承包」，原告乃與孝蓉公司及正宏土木包工業
        合作承包工程之隱名合夥關係，而所謂合夥關係自係指
        單一營業主體及行為，而系爭工程皆有孝蓉公司及正宏
        土木包工業申報稅額，被告自無理由再認定原告有未依
        法設立登記及取得憑證之違法云云。
    (四)然查：
      1.孝蓉公司及正宏土木包工業將得標之工程以得標價金之
        9成轉包與各下包人員承作，該下包人員須獨立完成各
        該工程，自行負責工程盈虧，並拿回發票、收據等事實
        ，業經孝蓉公司負責人及正宏土木包工業實際負責人許
        陳梅雀於南投縣調查站查獲時歷次調查訊問時供證甚詳
        ，有前揭調查筆錄影本附於原處分卷可稽（見原處分卷
        第104頁至第125頁），至許陳梅雀雖非正宏土木包工業
        之獨資資本主，惟正宏土木包工業圖章均交由許陳梅雀
        保管，投標工程都由許陳梅雀處理等情，亦經正宏土木
        包工業負責人簡碧桐於獲案筆錄中證述有案（見原處分
        卷第125頁至第126頁，簡碧桐於86年7月14日南投縣調
        查站調查筆錄），且有關正宏土木包工業之違章證物，
        均由許陳梅雀於查獲當時簽、啟封，正宏土木包工業亦
        均未提出異議，則許陳梅雀對正宏土木包工業相關違章
        事實之證述，被告採為本件違章證據之一，自無不當。
      2.再許陳梅雀於86年3月26日調查時供述：「孝蓉、宇達
        ‧‧‧等公司所承包之工程繁多，‧‧‧下包人員所取
        得之各該工程進項憑證，買受人視該工程由那一營造公
        司牌照得標即填寫營造公司名稱，‧‧‧該等憑證下包
        人員蒐集後交回給我‧‧‧那一位下包人員拿回進項憑
        證，就登載於他那一本專門帳冊內‧‧‧」、「宇達、
        孝蓉‧‧‧所承包之工程交予各該下包人員承作時，我
        先扣除工程款一成，作為繳納營業稅、技師費相關費用
        ，9成作為工程費用‧‧‧」（見原處分卷第116頁至第
        118頁調查筆錄），86年4月9日於南投縣調查站調查時
        供述：「各該人員拿回之統一發票由我查收後，載明於
        如扣押物‧‧‧，亦即各該人員記事本及承作工程記錄
        表，我並將彼等拿回發票面額的百分之5退還給下包業
        者，大部分以現金支付百分之10。」、「因為下包業者
        太多，孝蓉、宇達所承包之工程繁多，我一時無法詳述
        ，彼等所承作之工程名稱、得標金額、轉包金額、開工
        完工日期、拿回發票詳細紀錄，如前述詳如扣押物編號
        14之1至14之16及15之1至15之124所載。」（見原處分
        卷第119頁至第121頁調查筆錄），況於查獲時之證物編
        號15之39「甲○○承作工程記錄」中均有明確記載，該
        查扣證物所彰顯之事實，核與許陳梅雀供述情節亦相符
        ，自可佐證許陳梅雀於獲案筆錄中之供述為真實。
      3.另原告於86年7月7日調查站調查時供稱：「問：（提示
        扣押物編號15之39）請檢視前開帳證所載工程是否為你
        所承作？答：（經詳視後作答）前開帳載工程確係我所
        承作無誤。」、「問：前開帳證工程工程款、營業稅如
        何計算申報？答：如帳載係以工程得標價9成為工程款
        ，所扣除之一成作為公司繳交營業稅等相關稅賦之用。
        」、「問：你承作前述帳載工程取得之統一發票買受人
        為何？該等發票你如何處理？你有無申報進項？答：我
        承作帳載各工程所取得之統一發票買受人為孝蓉公司或
        正宏土木包工業，視該工程係由何家公司得標而定，詳
        如扣押物所載，均交回公司申報稅捐之用，我並無另申
        報公司進項。」（見原處分卷第85頁至第103頁調查筆
        錄及工程紀錄簿等資料），核與許陳梅雀證述情節及查
        扣證物所彰顯之事實相符合，上開調查筆錄非出於強暴
        、脅迫、利誘、詐欺、違法拘押，或其他不正當之方法
        得之，原告僅空言主張係在非自由意志下之供述及簽名
        云云，並未提出證據以實其說，自難採信，而本件並有
        前開查扣之證物可資佐證實，自得採為系爭違章事實之
        證據。原告未依首揭營業稅法規定辦理營業登記及報繳
        營業稅，原處分（復查決定）依調查機關查得之事證及
        其所查得原告與孝蓉公司、正宏公司之資金往來情形，
        准予追減烏溪大堀坑護岸工程溢計之工程款204,840元
        ，乃重行核定逃漏銷售額27,934,079元（含稅），據以
        補徵營業稅1,330,194元並處以3倍罰鍰3,9 90,500元，
        並無違誤，亦無違反課稅法定主義。
      4.且被告依財政部再訴願決定意旨重行查核，亦查得許陳
        梅雀於系爭工程期間開立經原告兌領之台灣銀行南投分
        行支票及相關匯款單據等資金往來資料（見原處分卷第
        128頁至第163頁該資料），而該項資金往來資料，亦足
        證明許陳梅雀及原告於南投縣調查站調查時之調查筆錄
        所述為真實，從而，被告以上開筆錄及查扣證物--「甲
        ○○承作工程記錄」為本件違章事證，佐以原告與許陳
        梅雀間資金往來記錄，認定原告向孝蓉公司及正宏土木
        包工業承包本案系爭工程，依首揭規定論處，洵屬有據
        ，並無違誤，原告主張被告查得資金往來資料，皆屬代
        發、代墊、代轉、代付之周轉金及歸墊款項，或其為工
        地負責人、工地主任，甚至係與孝蓉公司等為合夥關係
        ，核與前述獲案筆錄供述情節不符，並未提示具體事證
        以佐其說，亦無足採。
      5.另原告主張調查機關誤解原告原意，獲案時之調查筆錄
        係在身體不適及小兒住院情況下所作，不得作為違章處
        分之證據乙節，查依調查筆錄所載，原告於接受調查時
        除聲稱不需要律師到場外，並對該筆錄具認無訛後始簽
        名蓋章；再依南投縣調查站86年9月23日（86）投廉忠
        字第861543號函指稱：「甲○○等3人陳情本站，請求
        再製作調查筆錄，經對其彼等有利與不利之證據均予以
        依法調查，經由證據顯示渠等確係轉包承作孝蓉公司集
        團得標之工程，渠等翻供之不實供述，係意圖免於依法
        裁罰。」（見原處分卷第73頁及第74頁該函，原告主張
        該筆錄有預設立場，尚難採信。另原告雖領有工資及持
        有孝蓉公司薪資扣繳憑單，核與其是否向孝蓉公司及正
        宏土木包工業承包系爭工程並無必然關係，尚難作為原
        告未涉有本件違章之有利佐證。再許陳梅雀雖出具證明
        書證稱「本人86年5月26日、‧‧‧調查筆錄口述之記
        錄，是在脅迫狀況下及本人並非正宏土木包工業之負責
        人，所言不足作為證據」（見本院92年度訴字第557號
        營業稅事件卷第37頁），係在違章查獲後所為，要難作
        為有利於原告之證據。原告上開主張，亦非可採。
二、有關罰鍰部分：
    (一)按「納稅義務人違反本法或稅法之規定，適用裁處時之法
      律。但裁處前之法律有利於納稅義務人者，適用最有利於
      納稅義務人之法律。」為85年7月30日增訂公布之稅捐稽
      徵法第48條之3所明定。次按「納稅義務人，有左列情形
      之一者，除追繳稅款外，按所漏稅額處5倍至20倍罰鍰，
      並得停止其營業：一、未依規定申請營業登記而營業者。
      」及「納稅義務人，有左列情形之一者，除追繳稅款外，
      按所漏稅額處1倍至10倍罰鍰，並得停止其營業﹕一、未
      依規定申請營業登記而營業者。」亦分別為行為時營業稅
      法第51條第1款及84年8月2日修正公布之營業稅法第51條
      第1款所規定。
    (二)本件被告以原告未依規定辦理營業登記，擅自於82年至85
      年間，承包孝蓉公司及正宏土木包工業得標之阿罩霧第一
      --四圳改善工程、殘障設施改善工程等5件工程，逃漏銷
      售額28,138,919元（含稅），營業稅額1,339,949元之違
      章事證明確，洵堪認定，乃依裁處時即84年8月2日修正公
      布之營業稅法第51條第1款規定，按所漏營業稅1,339,949
      元處3倍罰鍰計4,019,800元，嗣依財政部再訴願決定撤銷
      意旨重核復查決定，變更改按所漏稅額1,330,194處3倍之
      罰鍰計3,990,500元。揆諸上開規定，被告復查決定並無
      違誤。原告仍執前詞主張，其不可採已如前所述。
三、綜上所述，原告所為主張均非可採，本件原處分（重核復查
    決定）並無違誤，訴願決定予以維持，亦無不合，原告訴請
    撤銷，為無理由，應予駁回。本件事證已臻明確，兩造其餘
    之陳述及舉證，不影響於本判決之判斷，爰不一一論列，併
    予敘明。
據上論結，本件原告之訴為無理由，依行政訴訟法第195條第1項
後段、第98條第3項前段，判決如主文。
中    華    民    國    95    年    1    月    12     日
                  第二庭審判長法  官  王  茂  修
                              法  官  林  金  本
                              法  官  莊  金  昌
以上正本證明與原本無異。
如不服本判決，應於判決送達後20日內向本院提出上訴書狀，其
未表明上訴理由者，應於提起上訴後20日內向本院提出上訴理由
書（須依對造人數附具繕本）；如於本判決宣示或公告後送達前
提起上訴者，應於判決送達後20日內補提上訴理由書（須附繕本
）。未表明上訴理由者，逕以裁定駁回。
提起上訴應預繳送達用雙掛號郵票390元（34元及5元郵票各10份
)。
中    華    民    國    95    年    1    月    12     日
                              書記官  邱  吉  雄


司法院資訊處製作；財團法人民間司法改革基金會備份。
